【裁判字號】    98,易,1717
【裁判日期】    990120
【裁判案由】    偽造文書
【裁判全文】
臺灣臺南地方法院刑事判決              98年度易字第1717號
公  訴  人  臺灣臺南地方法院檢察署檢察官
被      告  乙○○
上列被告因偽造文書案件，經檢察官提起公訴（98年度偵字第
16119號），本院以簡式審判程序判決如下：
    主  文
乙○○共同犯行使公務員登載不實文書罪，處有期徒刑肆月，如
易科罰金，以銀元參佰元即新臺幣玖佰元折算壹日；減為有期徒
刑貳月，如易科罰金，以銀元參佰元即新臺幣玖佰元折算壹日。
    事實及理由
一、乙○○雖明知其與中文姓名為張秀蓮之泰國籍女子UMAPHON
    CHANG（另經檢察官為職權不起訴處分）間並無結婚之真意
    ，然因張秀蓮經綽號「鴨」之泰國籍女子引介，欲以假結婚
    方式申請入境來臺工作，即由「鴨」與綽號「阿鴻」之臺灣
    籍男子聯絡，由「阿鴻」透過刊登報紙廣告之方式，邀同乙
    ○○至泰國與張秀蓮辦理結婚手續，藉此使張秀蓮得以配偶
    名義申請來臺。嗣乙○○、張秀蓮、「鴨」、「阿鴻」即共
    同基於行使使公務員登載不實文書之犯意聯絡，先由乙○○
    於民國93年12月10日搭機前往泰國，並於同年月14日與張秀
    蓮在泰國Bangkok Metropolis省Phrakhanong戶政事務所登
    記結婚，取得上開戶政事務所核發之結婚證書、結婚登記記
    錄等文件後，乙○○即行返臺，並於94年3月1日持經我國駐
    泰國臺北經濟文化辦事處認證之上開結婚證書、結婚登記紀
    錄等資料，至臺南市東區戶政事務所申辦結婚之戶籍登記及
    乙○○身分證配偶欄之變更登記，致該管公務員為形式審查
    後，將該不實之事項登載於職務上所掌管之公文書即戶籍登
    記簿及乙○○之身分證上，致生損害於戶政機關對於戶政資
    料管理之正確性。張秀蓮於94年3月16日入境臺灣後，乙○
    ○與張秀蓮即於同年4月22日，持前開登載不實之戶籍資料
    ，以依親名義向臺南市警察局外事課辦理外僑居留證而行使
    之，致該管公務員為實質審核後，不知有偽，而於同日發給
    張秀蓮外僑居留證。隨後張秀蓮即獨自前往桃園及臺中地區
    工作，迄於98年8月25日經警在臺中市○○路61號「泰瑪村
    養身館」內查獲張秀蓮非法於該址打工及逾期居留，始循線
    查獲上情。
二、被告乙○○所犯係死刑、無期徒刑、最輕本刑為3年以上有
    期徒刑以外之罪，其於準備程序中就被訴事實為有罪之陳述
    ，經本院告知簡式審判程序之旨，並聽取其與公訴人之意見
    後，爰裁定進行審判程序，合先敘明。
三、上開犯罪事實，業據被告於本院審理時坦承不諱，核與證人
    張秀蓮於警詢及偵查中所證情節大致相符，並有被告與張秀
    蓮之入出境查詢紀錄、結婚證書、認證文書、結婚登記記錄
    、結婚登記申請書、被告之戶籍謄本及身分證影本、外國人
    居留停留案件申請表等各1份附卷可稽，足認被告之自白與
    事實相符，堪以採信。是本案事證明確，被告犯行，洵堪認
    定。
四、被告行為後，如附表所示之相關法律均業經修正，並俱於95
    年7月1日施行，玆經整體比較結果，裁判時法並未較為有利
    ，依刑法第2條第1項從舊從新原則之規定，自應適用行為時
    法，即修正前法至明。是核被告所為，係犯刑法第216條、
    第214條之行使使公務員登載不實文書罪。被告使公務員登
    載不實之低度行為，為行使之高度行為所吸收，不另論罪。
    被告與張秀蓮、「鴨」、「阿鴻」等人，就上開犯行，有犯
    意聯絡及行為分擔，為共同正犯（修正後刑法第28條刪除陰
    謀及預備共同正犯，參與犯罪行為實行之共同正犯，於新舊
    法則無不同，不生比較問題，應依現行有效之新法論處）。
    爰審酌被告以假結婚方式，使泰國籍女子張秀連來臺工作，
    除影響我國戶政機關對於戶籍管理之正確性，更危害主管機
    關對於外國人之入境及居留管理，對社會安全及秩序造成潛
    在威脅，行為誠屬可議，惟念其於犯罪分工上並非居於主謀
    地位，係為結婚人頭，且犯後終知坦承犯行，態度尚佳等一
    切情狀，量處如主文所示之刑，並使用較有利之修正前刑法
    第41條第1項前段之規定，諭知易科罰金之折算標準，以資
    懲儆。又被告犯罪時間係在96年4月24日之前，合於減刑條
    件，爰併依中華民國九十六年罪犯減刑條例第2條第1項第3
    款之規定，減其宣告刑，並諭知易科罰金之折算標準。
據上論斷，應依刑事訴訟法第299 條第1 項前段、第273 條之1
第1項、第310條之2、第454條第1項，刑法第2條第1項前段、第
28條、第216條、第214條、（修正前）第41條第1項前段，廢止
前罰金罰鍰提高標準條例第1條前段、第2條，現行法規所定貨幣
單位折算新臺幣條例第2條，中華民國96年罪犯減刑條例第2條第
1項第3款、第7條，判決如主文。
本案經檢察官甲○○到庭執行職務。
中    華    民    國    99    年    1     月    20    日
                  刑事第十二庭  法  官  周宛瑩
以上正本證明與原本無異。
如不服本判決應於收受本判後10日內向本院提出上訴書狀，並應
敘述具體理由。其未敘述上訴理由者，應於上訴期間屆滿後20日
內向本院補提理由書狀（均須按他造當事人之人數附繕本）「切
勿逕送上級法院」。
                                書記官  黃傳鈞
中    華    民    國    99    年    1     月    21    日
附表：
┌────┬────────────┬────────────┬──────┬─────┐
│變更部分│行為時法（下稱舊法）之內│裁判時法（下稱新法）之內│比較理由    │比較結果  │
│        │容                      │容                      │            │          │
├────┼────────────┼────────────┼──────┼─────┤
│【罰金刑│法定刑有處罰金（銀元）者│刑法施行法第1 條之1 規定│刑法之貨幣單│被告所犯刑│
│貨幣單位│，依罰金罰鍰提高標準條例│，94年1 月7 日刑法修正施│位由銀元變更│法第216條 │
│之變更】│第1 條前段規定，就其數額│行後，分則編所定罰金貨幣│為新台幣，且│、第214條 │
│        │得提高為10倍；再依現行法│單位為新台幣，且分則編未│刑法分則之罰│之法定本刑│
│        │規所定貨幣單位折算新台幣│修正之條文定有罰金者，提│金數額，亦視│罰金刑部分│
│        │條例第2 條規定，以3 倍折│高其數額為30倍；但72年6 │該分則先前曾│，適用新舊│
│        │算新台幣。即將原法定罰金│月26日至94年1 月7 日新增│修正與否，而│法所科之數│
│        │刑度之銀元，以30倍換算新│或修正之條文，則提高其數│分別提高3 或│額均相同，│
│        │台幣。                  │額為3 倍。              │30倍。      │是以新法並│
│        │                        │                        │            │未較有利。│
├────┼────────────┼────────────┼──────┼─────┤
│【罰金刑│（銀元）1 元以上。      │新台幣1000 元以上。     │新法提高罰金│舊法有利。│
│之下限】│參照上開規定，經提高10倍│                        │刑之下限（由│          │
│刑法第33│後，再折算新台幣，即新台│                        │新台幣30元提│          │
│條第5 款│幣30元。                │                        │高至1000元）│          │
│        │                        │                        │。          │          │
├────┼────────────┼────────────┼──────┼─────┤
│【易科罰│以（銀元）1 元以上3 元以│以新台幣1000元、2000元或│易科罰金折算│舊法有利。│
│金之折算│下折算1 日。            │3000元折算1 日。        │標準由銀元  │          │
│標準】刑│復依罰金罰鍰提高標準條例│                        │300 元即新台│          │
│法第41條│第2 條規定（已於95年5 月│                        │幣900 元，提│          │
│第1 項前│17日修正刪除，於同年7 月│                        │高為以新台幣│          │
│段      │1 日施行），提高100 倍後│                        │1000元、2000│          │
│        │，再折算新台幣，即以新台│                        │元或3000元折│          │
│        │幣300 元以上900 元以下折│                        │算1 日。    │          │
│        │算1 日。                │                        │            │          │
├────┴────────────┴────────────┴──────┴─────┤
│綜上比較結果，以舊法較有利於被告。                                                    │
└───────────────────────────────────────────┘
附錄本案論罪法條：
中華民國刑法第216條
（行使偽造變造或登載不實之文書罪）
行使第210條至第215條之文書者，依偽造、變造文書或登載不實
事項或使登載不實事項之規定處斷。
中華民國刑法第214條
（使公務員登載不實罪）
明知為不實之事項，而使公務員登載於職務上所掌之公文書，足
以生損害於公眾或他人者，處3年以下有期徒刑、拘役或5百元以
下罰金。


司法院資訊處製作；財團法人民間司法改革基金會備份。
